【裁判字號】    91,易,882
【裁判日期】    920520
【裁判案由】    恐嚇取財等
【裁判全文】
臺灣新竹地方法院刑事判決                          九十一年度易字第八八二號
    公  訴  人  臺灣新竹地方法院檢察署檢察官
    被      告  甲○○
右列被告因恐嚇取財等案件，經檢察官提起公訴（九十一年度偵字第三九三五號），
本院判決如左：
    主  文
甲○○意圖為自己不法之所有，以恐嚇使人將本人之物交付，未遂，處有期徒刑肆月
，如易科罰金以佰元折算壹日。又損壞他人之窗戶玻璃，足以生損害於他人，處罰
金壹仟元，如易服勞役以佰元折算壹日。
    事  實
一、緣坐落於新竹縣芎林鄉○○段一一七七地號土地所有人丁○○與案外人張花榮（
    業經檢察官不起訴處分確定）就該土地有契約糾紛，甲○○認有機可乘，竟意圖
    為自己不法所有之犯意，欲藉此向丁○○勒索新臺幣（下同）三十萬元，惟丁○○均未給付，甲○○於民國九十一年四月十七日晚上七時十五分許，又至新竹縣
    芎林鄉○○村○○街五四七號（公訴人誤載為五九二號）丁○○住處，在屋外大
    聲嚇稱：「丁○○三十萬元趕快拿來！」、「丁○○出來，我要殺你人頭！」等
    語，丁○○彼時不在屋內，丁○○之子戊○○聽聞後，因心生畏懼，在住處二樓
    回罵，甲○○腦羞成怒，便另行基於毀損之犯意，拾起地上石塊，擲破丁○○住
    處二樓窗戶玻璃，足以生損害於丁○○，嗣丁○○返家後，戊○○將甲○○方才
    要殺其人頭之情告知，丁○○聽聞後，心中甚為恐懼，並因而生病住院，而危害
    丁○○生命、身體之安全，惟丁○○仍未付款，嗣經警於九十一年七月八日十二
    時許，在新竹縣竹北市○○○路十二號查獲甲○○。
二、案經丁○○訴由新竹縣警察局移送臺灣新竹地方法院檢察署檢察官偵查起訴。
    理  由
一、訊據被告甲○○對於損壞告訴人丁○○住處窗戶玻璃之事實，坦白承認，惟矢口
    否認有何恐嚇取財犯行，辯稱：是因為朋友官珀谷（另案經檢察官通緝中）欠我
    三十萬元，而官珀谷與告訴人丁○○合夥，所以我才去找告訴人要他還我三十萬
    元，並且我是去問告訴人能不能還我錢，並未恐嚇告訴人云云。經查：
  （一）右揭事實，除就損壞窗戶玻璃部分業據被告自白外，並據告訴人丁○○指訴
        詳細，核與被害人即告訴人之子戊○○、證人謝瑞全、證人即告訴人之孫丙○○、乙○○證述之情節相符，並有照片四幀在卷可查。
  （二）被告辯稱係因為官珀谷欠錢，所以才去向告訴人要錢，沒有出言恐嚇云云，
        惟證人即告訴人之子戊○○證稱：「（被告第二次（即犯罪事實所指之九十
        一年四月十七日晚上）做何事？）他叫告訴人丁○○出來，並說不拿三十萬
        出來我要殺你。」、「（你聽了之後是否會害怕？）我聽了很害怕，：：」
        等語（參本院九十二年一月十三日訊問筆錄）；證人即告訴人之孫乙○○亦
        證稱：「九十一年四月十七日我有在場，：：，被告有二個人來，不知道何
        人騎車，我出去在家門口跟我堂哥謝年寶說話，那二個人騎車過來，就很大
        聲問我堂哥，是否這家之人，不是的話趕快滾，我父親就從家門口出來覺得
        奇怪為何這麼大聲，看到他們二人就叫我趕快進來，我堂哥就走了，被告就
        說：『丁○○三十萬元趕快拿來』，還問我父親為何要關門，被告就一直反
        覆叫我祖父拿三十萬元出來，我父親就叫我報警，他從玻璃有看到我拿電話
        ，就很生氣拿我家地上花盆朝一樓鐵門丟過來，：：。」、「（被告有無說
    丁○○不拿三十萬元出來我要殺他？）有，那是在丟花盆時候說的。」等語
        （參本院九十二年二月二十一日訊問筆錄）；而告訴人丁○○亦陳稱「我兒
        子（即證人戊○○）告訴我後，我很害怕，還去別的地方躲好幾天。」等語
        ，衡情告訴人及證人等與被告均無怨隙，並無共謀虛構事實來誣陷被告之動
        機；再佐以被告始終無法交待官珀谷何以欠被告錢、官珀谷欠被告錢與告訴
        人有何關係、以及被告何憑得以向告訴人催討官珀谷欠被告之錢等情，應認
        告訴人之指訴及證人之證述較可採信。是以被告於本院所為上揭辯解，要屬
        事後避就之詞，不足採信。
    綜上所述，被告打破窗戶玻璃及出言恐嚇告訴人交出金錢，致告訴人心生畏懼之
    事證已臻明確，被告所犯毀損、恐嚇取財未遂之犯行洵堪認定，應予依法論科。
二、核被告甲○○所為，係犯刑法第三百四十六條第三項、第一項之恐嚇取財未遂罪
    及同法第三百五十四條毀損罪。被告所犯上開二罪，犯意各別、罪名不同，應分
    論併罰之；被告已著手於恐嚇行為之實施，未生取得財物之結果，其犯罪尚屬未
    遂，爰依刑法第二十六條前段之規定，按既遂犯之刑度減輕其刑。查被告持石塊
    擲破告訴人住處窗戶玻璃係起因於告訴人之子回罵，已據被告供陳明確，是被告
    毀損之行為與恐嚇取財行為間並不互有方法、目的之牽連關係，公訴人認上開二
    罪間有牽連犯裁判上一罪關係，尚有未洽，附此敘明。爰審酌被告年青力壯，不
    思循正當管道取得財富，縱認告訴人真係應償付被告金錢，被告亦應以合法程序
    請求給付，被告捨此不為，卻藉告訴人與他人有契約糾紛之機會，前往告訴人家
    中勒索金錢，造成告訴人等心中莫大恐懼，及其品行、生活狀況、智識程度、犯
    罪所生危害及犯後態度不佳，且迄今未與告訴人達成民事和解等一切情狀，分別
    量處如主文所示之刑，並各諭知易科罰金及易服勞役之折算標準，以示懲儆。
三、公訴意旨另以：被告甲○○與另一姓名年籍不詳之成年男子基於意圖為自己不法
    所有之犯意聯絡，於九十一年四月十五日下午二時許，在告訴人上開住處，向告
    訴人丁○○及其子戊○○（公訴人誤載為謝瑞全）嚇稱：「罰單都顧好了，為什
    麼沒有給錢」，向告訴人勒索保護費三十萬元，致告訴人及戊○○心生畏懼，而
    危害生命、身體之安全；另於同月二十五日晚上某時，被告在新竹縣芎林鄉○○
    街某處遇見告訴人及其家人謝瑞全、丙○○乘車外出，被告復承上犯意，向告訴
    人及家人勒索三十萬元，致告訴人及其家人心生畏懼，因認被告此部分亦涉犯恐
    嚇取財未遂罪，並與該名姓名年籍不詳之成年男子就該次恐嚇取財犯行為共同正
    犯云云。惟查：
  （一）被告堅詞否認曾與他人同行前往告訴人家，亦否認出言恐嚇告訴人等；按恐
        嚇乃係以惡害通知被害人，使其發生畏怖心而言，本院訊以告訴人，其指稱
        「被告有說『罰單都顧好了，為何沒有給錢』，他當時態度沒有很惡劣，但
        我還是很害怕，我沒有給他三十萬元，被告說話很大聲，說一說話就走了。
        」等語，衡情在社會一般通念中，尚難因被告上開言語及被告話說完即離去
        之情形即認被告有為惡害通知，或因此即認使人發畏怖心；且九十一年四月
        十五日當天，告訴人係獨自一人在住處旁菜園種菜，並非在住處內，且其子
        戊○○並未在場，而與告訴人有一段距離等情，亦據告訴人及證人戊○○陳
        述明確，是公訴人以被告上開言行亦使戊○○心生畏懼一節，尚有誤會；再
        者，被告否認有與另一姓名年籍不詳之成年男子同行前往，雖告訴人及證人
        戊○○均稱被告與另一人同行，惟均未陳述另一人有何共同恐嚇之犯行，是
        縱認被告與該名男子同行前往，惟無證據可證其與被告有何犯意聯絡或行為
        分擔，綜上，被告就九十一年四月十五日與另一姓名年籍不詳之成年男子共
        同恐嚇取財未遂之犯行，無法證明。
  （二）再就九十一年四月二十五日晚上被告恐嚇取財未遂部分犯行說明；告訴人指
        稱「被告向我要三十萬元，我很害怕」等語，另證人謝瑞全證稱「我們在芎
        林鄉○○街上遇到被告一個人，他騎機車，被告叫我們下車，向我們說要三
        十萬元，說東西已幫你們處理好，三十萬元還不拿來，我們都很害怕」等語
        （參本院九十一年十二月九日訊問筆錄），證人丙○○證稱「被告攔我們下
        來問我們三十萬元準備好了嗎，叫我們趕快處理，：：，當時我們很害怕，
        被告自己騎機車，被告說完之後我們趕快開車走：：」等語（參本院九十二
        年一月十三日訊問筆錄），依前開說明，在社會一般通念中，亦無法憑被告
        上開言語即認有為惡害通知，或因此即認使人發畏怖心；綜上所述，尚無法
        使通常一般人不致有所懷疑，而得確信九十一年四月十五日及同月二十五日
        被告之上開言語即為恐嚇行為，是本院就此二部分無法憑以形成有罪之確信
        ，此外，復查無其他證據足證被告上開行為亦構成恐嚇取財未遂犯行，原應
        為無罪之諭知，惟公訴意旨認此部分與前開論罪科刑之恐嚇取財未遂犯行有
        連續犯裁判上一罪關係，爰不另為無罪之諭知，附此敘明。
據上論斷，應依刑事訴訟法第二百九十九條第一項前段，刑法第三百四十六條第三項
、第一項、第三百五十四條、第二十六條前段、第四十一條第一項、第四十二條第二
項，罰金罰鍰提高標準條例第一條前段、第二項，判決如主文。
本案經檢察官鍾曉亞到庭執行職務
中      華      民      國    九十二    年      五      月     二十     日
                              臺灣新竹地方法院刑事第一庭
                                  審判長法  官  賴  淑  敏
                                        法  官  馮  俊  郎
                                        法  官  楊  麗  文
右正本證明與原本無異。
如不服本判決，應於判決送達後十日內向本院提出上訴狀( 應附繕本 )，上訴於
臺灣高等法院。
                                        書記官  陳  秀  子
中      華      民      國    九十二    年      五      月   二十     日
附錄本案論罪科刑依據之法條：
刑法第三百四十六條：
意圖為自己或第三人不法之所有，以恐嚇使人將本人或第三人之物交付者，處六月以
上五年以下有期徒刑，得併科一千元以下罰金。
中華民國刑法第三百五十四條
毀棄、損壞前二條以外之他人之物或令致不堪用，足以生損害於公眾或他人者，處二
年以下有期徒刑、拘役或五百元以下罰金。


司法院資訊處製作；財團法人民間司法改革基金會備份。
